臺灣士林地方法院交通事件裁定　　　　96年度交聲字第181號
原處分機關　交通部公路總局臺北區監理所
異　議　人
即受處分人　甲○○
上列異議人即受處分人因違反道路交通管理處罰條例案件，對於
交通部公路總局臺北區監理所中華民國96年1 月23日所為之處分
（原處分案號：北監自裁字第裁40-Z00000000）、96年2 月13日
所為之處分（原處分案號：北監自裁字第裁40-Z00000000號、第
裁40-Z00000000號）聲明異議，本院裁定如下：
   主  文
北監自裁字第裁40-Z00000000號處分撤銷。
甲○○有關違反道路交通管理處罰條例第33條第1項第4款部分不
罰。
其餘異議（北監自裁字第裁40-Z00000000號、第裁40-Z00000000
號裁決裁處罰鍰新臺幣壹萬捌仟元，吊銷駕駛執照年，吊扣汽
車牌照個月，並應接受道路交通安全講習部分）均駁回。
    理  由
一、按汽車行駛於高速公路，不遵管制規則，而未依規定變換車
    道，處汽車駕駛人新臺幣（下同）3,000元以上6,000元以下
    罰鍰，道路交通管理處罰條例第33條第1項定有明文。又按
    汽車駕駛人以危險方式駕車者，處6,000元以上24,000 元以
    下罰鍰；其因而肇事者，吊銷其駕駛執照；吊扣該車輛牌照
    3個月；並應接受道路交通安全講習，道路交通管理處罰條
    例第43條第1項第1款、第2項、第4項、第5項前段亦分別定
    有明文；同法第63條第2項並規定，依各條款已受吊扣或吊
    銷駕駛執照處分者，不予記點；同法第67條第2 項亦規定：
    汽車駕駛人，依同條例第43條規定吊銷駕駛執照者，三年內
    不得考領駕駛執照。再按汽車行駛於高速公路應遵守其管制
    之規定，道路交通安全規則第105 條復定有明文；且高速公
    路及快速公路交通管制規則第第11條規定：「汽車在行駛途
    中，不得驟然或任意變換車道，如欲超越前車或變換車道時
    ，應先顯示方向燈告知前後車輛，並保持安全距離及間隔，
    方得超越或變換車道」。
二、原處分意旨略以：異議人即受處分人甲○○，於民國95年11
    月8日晚間10時25分許，駕駛其所有車號1856-DY號自用小客
    車，行經國道1號高速公路北上16.1公里處，為警掣單舉發
    ：「1.因變換車道不當且遽然減速導致052-NF自小客車追撞
    1856-DY自小客車而肇事。2.在道路上以危險方式駕車，故
    意變換車道切入對方車道，致對方閃躲不及追撞而肇事。」
    等違規事實，爰依道路交通管理處罰條例第33條第1項及同
    條例第63條第1項之規定，就異議人未依規定變換車道之違
    規，裁處罰鍰3,000元，並記違規點數1點；另依同條例第43
    條第1 項第1 款、第2 項、第4 項、第5 項前段之規定，就
    異議人以危險方式駕駛汽車之違規，裁處罰鍰18,000元、吊
    銷駕駛執照3 年、吊扣汽車牌照3 個月，並施以道路交通安
    全講習。
三、異議人聲明異議意旨略以：伊於95年11月8 日下午10時許駕
    駛其所有之車牌號碼1856-DY 號自小客車行駛在堤頂大道上
    ，車號052-NF營小客車本行駛於雙白線內側左轉車道，但該
    車突然向右切出，又加速離去，使異議人緊急煞車向右閃避
    ，幾乎發生碰撞；遂驅車追逐該車，但每接近該車，對方即
    加速離去，迄異議人駕車開至國道1號公路北上16.1公里處
    ，乃超車至對方車前約100公尺處示意放慢速度，企圖攔車
    ，詎該車竟未減速直衝而來，以致兩車碰撞肇事。本件事故
    純屬雙方誤會所致，但報警製作筆錄時，因異議人當時精神
    狀態不佳，未詳加解釋並確認筆錄內容，警方竟於95年11
    月8日及96年1月31日分別作成舉發通知單3紙，顯有重複處
    罰之情形。異議人駕照若遭吊銷將多所不便，請求本院重新
    評估處罰當否云云。
四、本院查：
  (一)異議人確有於95年11月8 日下午10時25分許，駕駛車牌號碼
    1856-DY號自用小客車行經國道1號公路北向16.1公里處前，
    屢次變換車道超車至車號052-NF營業小客車前方後減速，示
    意攔停該車，因而肇事之交通違規行為，業據異議人於申訴
    時具狀自承：「在國道一號遇到對方車輛，希望將之攔下，
    即打方向燈切入內線，超車至該車前方放慢速度，向右打方
    向燈；該車即切向內車道，本車就再度至他前方示意招手，
    對方卻切至外車道加速，至本車右方向本車靠近；本人仍想
    將之攔下，乃超車至他前方，該車即切入路肩；本車又打方
    向燈向外車道靠，但該車卻加速至本車右方，向本車靠近；
    本車即打方向燈向內車道閃避，該車隨即放慢速度；本車到
    該車前方約100公尺處變換車道，放慢速度，示意欲將其攔
    下，但該車完全未減速向本車撞擊」等情甚詳，有申訴書及
    異議人甲○○與案外人黃書洵所立和解書影本在卷可按。其
    未依前述規定，保持安全距離及間隔即任意超車、變換車道
    ，以「未保持安全距離及間隔，任意超車、變換車道後即減
    速」之危險方式駕車因而肇事之違規事實，自堪認定。
  (二)本件異議人雖以事發後精神恍惚，不及詳加解釋、細看警方
    筆錄等情由置辯云云，然異議人於前揭時、地駕駛車輛，因
    與052-NF營業小客車生行車糾紛，竟執意追逐該車，短時間
    內為圖攔停前車竟多次超車、變換車道後，突然煞車減速，
    而以該危險方式駕車，因而肇事之交通違規事實，均據異議
    人於異議及申訴時具狀陳述不諱，顯有道路交通管理處罰條
    例第33條第1項第4款、第43條第1項第1款之違規行為。所辯
    ：警詢時未詳為解釋、詳閱筆錄云云，均無足解免其責。
  (三)按一行為違反數個行政法上義務規定而應處罰鍰者，依法定
    罰鍰額最高之規定裁處。但裁處之額度，不得低於各該規定
    之罰鍰最低額。前項違反行政法上義務行為，除應處罰鍰外
    ，另有沒入或其他種類行政罰之處罰者，得依該規定併為裁
    處。但其處罰種類相同，如從一重處罰已足以達成行政目的
    者，不得重複裁處；行政罰法第24條第1、2項分別定有明文
    。本件異議人於高速公路任意變換車道後立即減速，欲攔停
    他車，以該危險方式駕車，因而肇事，係以一危險駕車行為
    同時違反道路交通管理處罰條例第33條第1項第4款、第44條
    第1項第1款規定，且上述二規定欲達成之行政目的相同，均
    在限制駕駛人以安全之駕車方式使用道路，俾維護行車秩序
    ，是僅以一規定處罰，即已足以達到行政目的（大法官會議
    釋字第503號解釋意旨）。是基於「一事不二罰」之基本法
    理，有關罰鍰部分，應從一重以道路交通管理處罰條例第43
    條第1項第1款規定處罰；另就不同種類之行政罰，併依同條
    例第43條第2項、第4項、第5項前段規定，裁處吊銷駕駛執
    照、吊扣汽車牌照三個月及令異議人接受道路交通安全講習
    之處分。且依同條例第63條第2項規定，就已依上述規定受
    吊銷駕駛執照處分者，不予記點。
五、原處分機關北監自裁字第裁40-Z00000000號、第裁
    40-Z00000000號、第裁40-Z00000000號裁決，認定異議人以
    危險方式在道路上駕駛汽車之違規行為事證明確，分別援引
    道路交通管理處罰條例第33條第1 項第4 款、第43條第1 項
    第1款 、第2 項（漏載）、第4 項、第5 項前段（漏載）及
    第63條第1 項第1 款之規定，裁處異議人罰鍰共21,000元、
    吊銷駕駛執照3 年、施以道路交通安全講習、吊扣汽車牌照
    3 個月、並記違規點數共1 點之裁決固非無見。然北監自裁
    字第裁40-Z00000000號裁決依道路交通管理處罰條例第33條
    第1 項第4 款所為之罰鍰顯係重複處罰，與行政程序法第24
    條第1 項之規定有違；且異議人同一違規行為已依同條例第
    43條2 項規定受吊銷駕駛執照處分，依同條例第63條第2 項
    規定，應不予記點，該裁決並記違規點數，亦有違誤，應予
    撤銷，就該裁決改諭知如主文第2 項所示，以資適法。至其
    餘異議（北監自裁字第裁40-Z00000000號、第裁
    40-Z00000000號裁決裁處罰鍰18,000元，吊銷駕駛執照三年
    ，吊扣汽車牌照三個月，並應接受道路交通安全講習部分）
    ，均無理由，應予駁回。
據上論斷，應依道路交通案件處理辦法第19條、第20條前段，裁
定如主文。
中　　華　　民　　國　　96　　年　　4 　　月　　30　　日
                  交通法庭法  官  朱瑞娟
以上正本證明與原本無異。
如不服本裁定應於送達後5 日內，向本院提出抗告狀。
                          書記官  賴麗容
中　　華　　民　　國　　96　　年　　4 　　月　　30　　日
